【裁判字號】    98,交易,586
【裁判日期】    990223
【裁判案由】    過失傷害
【裁判全文】
臺灣臺中地方法院刑事判決             98年度交易字第586號
公  訴  人  臺灣臺中地方法院檢察署檢察官
被      告  甲○○
選任辯護人  陳惠伶  律師
上列被告因過失傷害案件，經檢察官提起公訴（98年度偵字第
16830號），本院判決如下：
    主       文
甲○○過失傷害人致重傷，處有期徒刑伍月，如易科罰金，以新
臺幣壹仟元折算壹日。
    犯 罪 事 實
一、甲○○於民國98年1月6日下午5時30分許，駕駛車牌號碼M7
    －8892號自用小客車，沿臺中市○○路往惠中路方向（即沿
    大業路由東往西方向）行駛，駛至大業路與惠文路設有行車
    管制號誌之交叉路口時，應注意左轉彎時，應讓直行車先行
    ，且距交岔路口30公尺前時顯示方向燈或手勢，換入內側車
    道或左轉車道，行至交岔路口中心處左轉，並不得占用來車
    道搶先左轉，而依當時天候晴、光線良好、路面鋪設柏油、
    乾燥、無缺陷、無障礙物、視距良好、號誌正常等情況，並
    無不能注意之情事，竟未注意其未到達交岔路口中心處，即
    貿然占用來車道搶先左轉，適丙○○駕駛車牌號碼CSA－865
    號重型機車，沿臺中市○○路往文心路方向（即沿大業路由
    西向東方向）正常直行駛至該交岔路口，猝不及防甲○○駕
    駛M7－8892號自用小客車貿然駛入其車道，煞避不及而兩車
    發生碰撞，丙○○因之人車倒地，受有頭部外傷合併腦挫傷
    、右側蜘蛛膜下出血、右側顏面骨骨折、右視神經損傷、右
    臉撕裂傷等傷害；經多方延醫診治後，其因上開傷害，導致
    中樞神經損經傷併左側偏癱、右眼外傷性視神經病變併右眼
    第2、3、4、6對腦神經病變、右眼眼球運動不能等一目視能
    嚴重減損及身體健康重大難治之傷害。甲○○於車禍發生後
    ，立即報警處理，並在現場向到場處理之員警主動陳明係肇
    事者而自首接受裁判。
二、案經丙○○委由其母陳素珠訴由臺中巿警察局第四分局報請
    臺灣臺中地方法院檢察署檢察官偵查後起訴。
    理      由
一、證據能力方面：按被告以外之人於審判外之陳述，雖不符刑
    事訴訟法第159 條之1至第159條之4之規定，然經當事人於
    審判程序同意作為證據，法院審酌該言詞陳述作成時之情況
    ，認為適當者，亦得為證據；當事人、代理人或辯護人於法
    院調查證據時，知有刑事訴訟法第159條第1項不得為證據之
    情形，而未於言詞辯論終結前聲明異議者，視為有前項之同
    意，刑事訴訟法第159條之5定有明文。查本案採為判決基礎
    之被告以外之人於審判外之陳述，固屬傳聞證據，惟當事人
    就該審判外之陳述，及就本案採為判決基礎之文書資料，均
    未曾於言詞辯論終結前爭執其證據能力或聲明異議，本院審
    酌上開陳述作成時之情況，並無違法取證之瑕疵，認以之作
    為證據為適當，揆諸上開規定，該審判外之陳述及文書資料
    均有證據能力，先予敘明。
二、訊據被告甲○○坦承上揭過失傷害犯行，惟其選任辯護人為
    被告辯稱本案告訴人所受上開重傷害，係因海綿竇廔管所引
    起，此病症應係是榮總醫院於98年1月13日對告訴人施以顱
    顏骨內固定手術所造成云云。經查：
  (一)本件告訴人丙○○於前揭時間、地點駕駛車牌號碼CSA－865
    號重型機車，沿臺中市○○路往文心路方向（即沿大業路由
    西向東方向）正常直行駛至該交岔路口，因發生車禍而人車
    倒地，受有頭部外傷合併腦挫傷、右側蜘蛛膜下出血、右側
    顏面骨骨折、右視神經損傷、右臉撕裂傷等傷害；經延醫診
    治後，其因上開傷害，導致中樞神經損經傷併左側偏癱、右
    眼外傷性視神經病變併右眼第2、3、4、6對腦神經病變、右
    眼眼球運動不能等一目視能嚴重減損及身體健康重大難治傷
    害，業據告訴代理人乙○○於警詢、偵查及本院審理中指訴
    綦詳，並有道路交通事故現場圖、道路交通事故調查報告表
    (一)、(二)、處理車禍事故現場照片、道路交通事故初步分析研
    判表、道路交通事故談話紀錄表、林新醫院診斷證明書、中
    興醫院診斷證明書、中山醫學大學附設醫院診斷證明書、行
    政院國軍退除役輔導委員會臺中榮民總醫院診斷證明書及同
    院98年11月25日中榮醫企字第0980019985號函、中興醫院98
    年11月12日中興九八川達字第0980010175號函等在卷可稽，
    此部分事實堪信為真實。
  (二)被告甲○○駕駛前述之小客車，沿臺中市○○路往惠中路方
    向（即沿大業路由東往西方向）行駛，駛至大業路與惠文路
    之交叉路口時，其未到達交岔路口中心處即貿然占用來車道
    搶先左轉，致與告訴人丙○○駕駛車牌號碼CSA－865號重型
    機車發生碰撞而肇事等情，迭據被告甲○○於警詢、偵查及
    本院審理中供承明確；又依車禍事故現場圖及照片顯示，告
    訴人所駕駛之機車車頭受損、塑膠護殼脫落，被告之小客車
    右前車門有刮擦痕，且車輛右後照鏡斷損；而車禍現場「十
    字型」交岔路口內，東南方位地面有告訴人機車遺留之碎片
    ，其位置均在大業路及巿政路中心線之外，且係在大業路由
    西向東之外側車道上，由此可知被告駕駛前述之小客車駛至
    大業路與惠文路之交叉路口時，尚未到達交岔路口中心處即
    貿然占用來車道搶先左轉，致其小客車前側與告訴人機車前
    側發生碰撞。
  (三)按道路交通安全規則第94條第3項明定「汽車行駛時，駕駛
    人應注意車前狀況及兩車併行之間隔，並隨時採取必要之安
    全措施」，同規則第102條第5款、第7款分別明定「左轉彎
    時，應距交岔路口三十公尺前顯示方向燈或手勢，換入內側
    車道或左轉車道，行至交岔路口中心處左轉，並不得占用來
    車道搶先左轉」、「轉彎車應讓直行車先行」。本件綜據上
    情，可知告訴人於上開時、地人車倒地，係肇因於被告駕駛
    前述之小客車，未注意其前方有告訴人駕駛機車正穿越該交
    岔路口自對向之來車道直行而來，其未停讓直行車先行，且
    尚未到達交岔路口中心處，即貿然占用來車道搶先左轉，而
    本件案發當時天候、路況、視距均良好，有上開事故調查報
    告表可證，客觀上並無不能注意之情事，被告竟疏未注意，
    貿然占用來車道搶先左轉彎，以致肇事，被告自有過失；且
    依被告於警詢時供承「路口號誌燈是綠燈．．．對向車有好
    幾部機車及汽車，有機車及汽車已經從我車輛右邊陸續通過
    ，到路口已接近到惠文路時，才看到對方機車衝過來」等語
    （見98年5月23日警詢筆錄），暨依車禍事故現場圖及照片
    顯示，本件車禍現場「十字型」交岔路口內，東南方位地面
    有告訴人機車遺留之碎片，其位置均在大業路及巿政路中心
    線之外，且散落在大業路由西向東之外側車道上等情（已詳
    見前述），可知告訴人丙○○駕駛機車已穿越該交岔路口之
    中心位置，並隨行在「好幾部機車及汽車」之後，正常依序
    直行，而在即將通過該交岔路口時，猝不及防被告貿然占用
    其車道搶先左轉彎。足認被告之過失行為，應為本件車禍之
    肇事原因。
  (四)按刑法上之過失，其過失行為與結果間，在客觀上有相當因
    果關係始得成立。所謂相當因果關係，係指依經驗法則，綜
    合行為當時所存在之一切事實，為客觀之事後審查，認為在
    一般情形下，有此環境、有此行為之同一條件，均可發生同
    一之結果者，則該條件即為發生結果之相當條件，行為與結
    果即有相當之因果關係。反之，若在一般情形下，有此同一
    條件存在，而依客觀之審查，認為不必皆發生此結果者，則
    該條件與結果不相當，不過為偶然之事實而已，其行為與結
    果間即無相當因果關係（最高法院76年台上字第192 號判例
    參照）。本件告訴人因本件車禍受有頭部外傷合併腦挫傷、
    右側蜘蛛膜下出血、右側顏面骨骨折、右視神經損傷、右臉
    撕裂傷等傷害；經多方延醫診治後，其因上開傷害，導致中
    樞神經損經傷併左側偏癱、右眼外傷性視神經病變併右眼第
    2 、3、4、6對腦神經病變、右眼眼球運動不能等傷害等情
    ，有林新醫院診斷證明書、中興醫院診斷證明書、中山醫學
    大學附設醫院診斷證明書、行政院國軍退除役輔導委員會臺
    中榮民總醫院診斷證明書在卷可稽。又告訴人因上開傷害接
    受積極復健治療，仍無法自行站立或行走，需他人推動輪椅
    移行，日常生活無法自理，包括飲食、穿衣、盥洗、如廁、
    大小便始末，皆不能自己為之，需依賴專人24小時照護等情
    ，有中興醫院98年11月12日中興九八川達字第0980010175號
    函在卷可稽（見本院卷宗第63頁），足認告訴人所受傷害，
    已達一目視能嚴重減損及身體健康重大難治之程度；再告訴
    人所受言語手腳活功能障礙之傷害，其機轉為外傷→海綿竇
    廔管→腦內靜脈倒流→腦靜脈高壓→腦幹出血，此經行政院
    國軍退除役官兵輔導委員會臺中榮民總醫院查復明確，有該
    院98年11月25日中榮醫企字第0980019985號函在卷可稽（見
    本院卷宗第64頁），揆諸首揭判例，足認被告之過失行為，
    與告訴人所受重傷害之結果間，確有相當因果關係。選任辯
    護人為被告辯稱告訴人所患海綿竇廔管病症應係是榮總醫院
    於98年1月13日對告訴人施以顱顏骨內固定手術所造成云云
    ，洵為臆測之詞，自無從採信；至選任辯護人聲請本院將告
    訴人病歷送由行政院衛生署醫事審議委員會鑑定上開傷害之
    造成原因，核無必要，附此敘明。
  (五)綜上所述，被告之過失行為，與被害人所受重傷害間，顯有
    相當因果關係，被告自難辭其過失責任。本件事證已臻明確
    ，被告犯行堪予認定。
四、核被告所為，係犯刑法第284條第1項後段之過失致重傷罪。
    被告於肇事後，在有偵查犯罪職權之公務員或機關發覺其犯
    行前，立即報警並停留現場，等候員警到場處理，於警察知
    悉其駕車肇事之前，主動向到場處理之員警陳明係肇事者，
    並陳述肇事之經過等情，業據被告供陳明確，且有臺中巿警
    察局道路交通事故肇事人自首情形紀錄表1份附卷可稽，則
    被告對於未發覺之罪自首並接受裁判，足信被告有真誠悔悟
    之心，應依刑法第62條前段之規定，減輕其刑。爰審酌被告
    前未曾受有期徒刑以上刑之宣告（見卷附臺灣高等法院被告
    全國前案紀錄表），其過失程度甚重，本件車禍造成告訴人
    重傷害結果，致告訴人身心上均承受難以回復之傷痛，被告
    迄未賠償告訴人所受損害，未與告訴人達成民事和解暨其犯
    後坦承犯行及其智識、身心、生活狀況等一切情狀，量處如
    主文所示之刑，並諭知易科罰金之折算標準，以資懲儆。
據上論斷，應依刑事訴訟法第299條第1項前段，刑法第284條第1
項後段、刑法第62條前段、第41條第1項前段，刑法施行法第1條
之1第1項、第2項前段，判決如主文。
中    華    民    國    99    年    2    月    23     日
                 刑事第四庭    法  官  鄭永玉
以上正本證明與原本無異。
如不服本判決應於收受送達後10日內向本院提出上訴書狀，並應
敘述具體理由；其未敘述上訴理由者，應於上訴期間屆滿後20日
內向本院補提理由書（均須按他造當事人之人數附繕本）「切勿
逕送上級法院」。
                               書記官  蔡伸蔚
中    華    民    國    99    年    2    月    23     日
附錄論罪科刑法條：
中華民國刑法第284條第1項
（過失傷害罪）
因過失傷害人者，處 6 月以下有期徒刑、拘役或 5 百元以下罰
金，致重傷者，處 1 年以下有期徒刑、拘役或 5 百元以下罰金
。

司法院資訊處製作；財團法人民間司法改革基金會備份。
